臺灣高等法院刑事判決
111年度上訴字第2108號
上  訴  人  
即  被  告  蔡丞畯


選任辯護人  閻道至律師
            劉興峯律師
上列上訴人因違反毒品危害防制條例案件，不服臺灣新北地方法
院110年度訴字第1200號，中華民國111年3月16日第一審判決（
起訴案號：臺灣新北地方檢察署110年度偵字第16425、16426、1
6427號），提起上訴，本院判決如下：
    主  文
上訴駁回。
    事  實
一、蔡丞畯、林柏紳（業經原審判處有期徒刑1年8月、緩刑4年
    確定）均明知愷他命為毒品危害防制條例所列管之第三級毒
    品，未經許可，不得非法持有、販賣，竟與真實姓名年籍不
    詳，綽號「小毅」之成年人，共同意圖營利，基於販賣第三
    級毒品之犯意聯絡，先由「小毅」於民國110年3月24日2時4
    4分前某時許，在不詳地點，使用通訊軟體微信，以暱稱「
    營857時尚美容會館」傳送「營857時尚會館2.0營」、「優
    質小姐破盤價1個鐘2000」、「一次帶兩位小姐再送一個蔓
    越莓錠」等隱喻販賣毒品愷他命之訊息，適新北市政府警察
    局海山分局警員郭佳曄於同日2時44分許執行網路巡邏發現
    前揭廣告訊息，遂於同日16時16分許，喬裝毒品買受人與「
    小毅」交談，並約定在新北市○○區○○街00號前交易「2個小
    姐(即愷他命2包)」。嗣林柏紳經「小毅」轉知上開交易訊
    息，乃搭乘由蔡丞畯駕駛車牌號碼000-0000號自用小客車，
    於同日17時55分許，共同攜帶愷他命8包前往上址，再經依
    約到場之警員郭佳曄上車，與其2人另行談妥以新臺幣(下同
    )6000元交易愷他命3包，林柏紳旋持愷他命3包交付警員郭
    佳曄，警員郭佳曄則交付現金6000元予蔡丞畯轉交林柏紳，
    而於警員郭佳曄下車後，其他埋伏警員上前表明身分，當場
    逮捕林柏紳及蔡丞畯而未遂，並當場扣得如附表所示之物，
    而查悉上情。
二、案經新北市政府警察局海山分局報告臺灣新北地方檢察署檢
    察官偵查起訴。
    理  由
壹、證據能力：
    按被告以外之人於審判外之陳述，雖不符刑事訴訟法第159
    條之1至第159條之4之規定，而經當事人於審判程序同意作
    為證據，法院審酌該言詞陳述或書面陳述作成時之情況，認
    為適當者，亦得為證據。又當事人、代理人或辯護人於法院
    調查證據時，知有第159條第1項不得為證據之情形，而未於
    言詞辯論終結前聲明異議者，視為有前項之同意，同法第15
    9條之5亦有明定。查本件檢察官、上訴人即被告蔡丞畯（下
    稱被告）、辯護人就下列所引被告以外之人於審判外陳述之
    證據能力迄至言詞辯論終結，均未聲明異議，本院審酌該些
    供述證據作成時，核無違法取證或其他瑕疵，認為以之作為
    本案之證據屬適當，自有證據能力。其餘資以認定被告犯罪
    事實之非供述證據，均查無違反法定程序取得之情形，依刑
    事訴訟法第158條之4反面規定，亦具證據能力。
貳、實體方面：
一、認定事實所憑之證據及理由：
  ㈠上揭事實，業據被告於原審及本院審理時坦認不諱（見原審
    卷第192頁；本院卷第123頁），核與證人及同案被告林柏紳
    於警詢及偵查中之供證、證人即警員郭佳曄於偵查時證述情
    節，相互吻合（見110年度偵字第16425號卷，下稱偵卷，第
    29至36、171至174頁），並有海山分局110年3月24日職務報
    告、新北市政府警察局海山分局搜索扣押筆錄、扣押物品目
    錄表、微信對話紀錄、現場暨扣案物品照片共19張等在卷可
    參（見偵卷第41至45、57、71至80頁），復有如附表編號1
    至3所示之物扣案可資佐證；而如附表編號1所示之物，經送
    鑑定後，檢出第三級毒品愷他命成分一節，有臺灣尖端先進
    生技醫藥股份有限公司毒品原物鑑定實驗室110年5月7日毒
    品證物鑑定分析報告1紙存卷可考（見偵卷第137頁），足認
    被告前揭任意性自白與事實相符，可堪採信。
  ㈡按販賣毒品之所謂販賣行為，係行為人基於營利之目的，而
    販入或賣出毒品而言。販賣毒品者，其主觀上須有營利之意
    圖，且客觀上有販賣之行為即足構成，至於實際上是否已經
    獲利則非所問。即於有償讓與他人之初，係基於營利之意思
    ，並著手實施，而因故無法高於購入之原價出售，最後不得
    不以原價或低於原價讓與他人時，仍屬販賣行為。必始終無
    營利之意思，縱以原價或低於原價有償讓與他人，方難謂為
    販賣行為，而僅以轉讓罪論處（最高法院100年度台上字第4
    683號判決意旨參照）。次按販賣毒品罪刑嚴重，非可公然
    為之，且無固定價格，亦得任意摻偽分裝增減純度、數量，
    每次買賣之價格、數量及純度，亦視情況而異，衡情倘非有
    利可圖，一般人絕不可能甘冒被嚴查重罰之高度風險從事毒
    品交易，則舉凡有償交易，除有反證外，尚難因無法查悉其
    販入價格，作為是否高價賣出之比較，而謂其無營利之意思
    (最高法院110年度台上字第523號判決意旨參照)。查被告、
    同案被告林柏紳既係為向佯裝購毒之警員換取金錢而交付毒
    品愷他命，行為外觀上顯具備販賣毒品犯行之構成要件，又
    被告、同案被告林柏紳與佯裝購毒之警員間復無密切關係，
    衡諸常情，倘非有利可圖，殊無甘冒販賣毒品遭查獲、重罰
    之極大風險之理，且同案被告林柏紳自承此次交易有與「小
    毅」約定獲利，被告亦自承知悉林柏紳要去賣毒品就載他去
    並幫他收錢等語（見原審卷第99、193頁），足認被告確有
    牟利之意圖及事實。準此，自應認被告所犯係出於營利之意
    圖而為之，即屬販賣行為。
  ㈢綜上所述，本件事證明確，被告犯行洵堪認定，應依法論科
    。
二、論罪：　　
　㈠罪名：
　　按刑事偵查技術上所謂「釣魚偵查」，係指對原已犯罪或具
    有犯罪故意之人，以設計引誘方式，使其暴露犯罪事證，而
    加以逮捕或偵辦，此純屬偵查犯罪技巧範疇，並未違反憲法
    對基本人權之保障，且於公共利益維護有其必要性。警方為
    辦案自稱毒品買家，佯稱購買而將販賣毒品者誘出，以求人
    贓俱獲加以逮捕，並無實際買受之真意，事實上亦不能真正
    完成買賣，僅能論以販賣未遂。是被告有意販賣如附表編號
    1所示含第三級毒品成分之愷他命3包，遭警誘出而未實際完
    成交易，所為係犯毒品危害防制條例第4條第6項、第3項之
    販賣第三級毒品未遂罪。
  ㈡罪數：
　　查扣案如附表編號1所示愷他命8包經鑑驗結果推估含愷他命
    驗前總純質淨重約5.101公克，有前開毒品證物鑑定分析報
    告在卷可稽，是本案被告持有之第三級毒品純質淨重已達5
    公克以上。被告持有第三級毒品純質淨重5公克以上之低度
    行為，為販賣未遂之高度行為所吸收，不另論罪。
  ㈢共同正犯：
　　被告就上開犯行，與同案被告林柏紳、「小毅」間，有犯意
    聯絡及行為分擔，為共同正犯。
　㈣減輕事由說明：
　⒈刑法第25條第2項（未遂犯）：
    被告就本案犯行，雖已著手販賣第三級毒品行為之實行，惟
    尚未發生販賣既遂之結果，為未遂犯，爰依刑法第25條第2
    項之規定，按既遂犯之刑減輕之。　
　⒉毒品危害防制條例第17條第2項：　
　　被告之辯護人雖一度辯稱被告蔡丞畯就重要之客觀起訴事實
    均於偵查中坦承，而應依上開規定減輕其刑等語。然所謂「
    自白」，係指被告或犯罪嫌疑人對自己之犯罪事實全部或主
    要部分為肯定供述之意。於毒品案件而言，販賣毒品與無償
    轉讓、合資購買、幫助他人施用毒品或與他人共同持有毒品
    ，係分屬不同之犯罪事實，且行為人主觀上有無營利之意圖
    ，乃販賣、轉讓毒品、為他人購買毒品而成立幫助施用毒品
    等犯罪之主要分際，亦為各該犯罪異其刑罰輕重之評價原因
    ，屬販賣毒品犯罪之重要主觀構成要件事實，如被告或犯罪
    嫌疑人就販賣毒品犯罪之營利意圖未作供認，即難謂已就販
    賣毒品之犯行有所自白(最高法院109年度台上字第4986號刑
    事判決參照)。查被告於偵查中雖坦承知悉同案被告林柏紳
    身上有毒品，但否認知悉被告林柏紳要交易毒品，並辯稱：
    警察拿錢給我時，我感覺他精神不太清楚，我就把錢交給林
    柏紳，林柏紳還有跟警察說這不用錢，要把錢退還給警察，
    我當時只是去載林柏紳過去現場等語(見偵卷第25、115至11
    7、155至157頁)，顯然並未對自己共同參與販賣毒品犯行之
    主要部分為肯定供述，亦未就販賣毒品犯罪之營利意圖為供
    認，故前揭辯護意旨，尚難憑採。
　⒊刑法第59條：
　　按犯罪之情狀顯可憫恕，認科以最低度刑仍嫌過重者，得酌
    量減輕其刑，為刑法第59條所明定。按同為販賣毒品之人，
    其原因動機不一，犯罪情節未必盡同，或有大盤毒梟者，亦
    有中小盤之分，甚或僅止於吸毒者友儕間謀取蠅頭小利互通
    有無，其販賣行為所造成危害社會之程度自屬有異（最高法
    院95年台上字第788號判決意旨參照）。查本件被告所為販
    賣第三級毒品之犯行，為小額零星販賣，獲利不高，且販賣
    對象僅有1人，對社會造成之危害尚無從與販賣毒品之大盤
    、中盤相提並論，倘一律論處毒品危害防制條例第4條第3項
    之罪之法定最輕本刑，不免過苛，在客觀上足以引起一般人
    之同情，情節尚堪憫恕，縱科以依刑法第25條第2項規定減
    刑後之最低度刑，仍嫌過重，爰就被告上揭犯行，依刑法第
    59條規定酌減其刑，並依刑法第70條規定遞減之。　
三、駁回上訴之理由：　　
　㈠原審詳為調查，認被告所為販賣第三級毒品未遂犯行，罪證
    明確，適用毒品危害防制條例第4條第3項，刑法第11條前段
    、第25條第2項、第59條、第38條第1項等規定，並審酌被告
    明知第三級毒品對於人體健康危害至鉅，且為政府嚴令禁絕
    流通，漠視毒品之危害性，擬販賣毒品藉以牟利，助長毒品
    泛濫，所為應予非難；惟考量被告本案販售行為因警員網路
    巡邏查獲而不遂，犯罪所生危害尚未擴大，且被告於偵查中
    否認犯行，審理時始坦承犯行之犯後態度，兼衡被告有妨害
    自由之犯罪前科、販賣毒品之價格、數量、犯罪目的、手段
    、於原審審理中自述之教育程度、工作及家庭生活狀況等一
    切情狀，量處有期徒刑2年。並說明：扣案如附表編號1所示
    之物，經檢驗含第三級毒品成分，係被告犯本案販賣第三級
    毒品未遂犯行，所持之以販賣及販賣所剩餘之毒品，均為違
    禁物，應依刑法第38條第1項規定宣告沒收，裝盛上開毒品
    之包裝袋，因與其內之毒品難以析離，且無析離之必要，應
    視同毒品，併與第三級毒品宣告沒收，又送驗耗損部分之毒
    品因已滅失，爰不另宣告沒收；另扣案如附表編號4至6所示
    行動電話3具，並無證據證明與本案被告犯行有關，爰均不
    予宣告沒收等旨。經核原審之認事用法均無違誤，量刑亦屬
    妥適，沒收亦無不當，應予維持。
　㈡被告上訴雖請求從輕量刑。然按關於刑之量定，係屬法院得
    依職權裁量之事項，於具體個案，倘科刑時，既已以行為人
    之責任為基礎，並審酌刑法第57條各款所列情狀，而其所量
    得之刑，未逾越法律所規定之範圍（即裁量權行使之外部性
    界限），客觀上亦無違反比例、公平及罪刑相當原則者（即
    裁量權行使之內部性界限），即不得任憑己意指摘為違法。
    原判決於理由欄中就被告所為已載敘其量刑之理由，核已斟
    酌刑法第57條各款所列情狀，且在法定刑度之內，於法並無
    不合，難謂有何失之過重之處。從而，被告上訴為無理由，
    應予駁回。　　
據上論斷，應依刑事訴訟法第368條，判決如主文。
本案經檢察官鄭宇提起公訴，檢察官侯名皇到庭執行職務。
中　　華　　民　　國　　111 　年　　10　　月　　25　　日
                  刑事第十五庭  審判長法　官  陳芃宇
                                      法　官  余銘軒
                                      法　官  陳俞伶
以上正本證明與原本無異。
如不服本判決，應於收受送達後20日內向本院提出上訴書狀，其
未敘述上訴之理由者並得於提起上訴後20日內向本院補提理由書
（均須按他造當事人之人數附繕本）「切勿逕送上級法院」。
                                      書記官  朱家麒
中　　華　　民　　國　　111 　年　　10　　月　　26　　日
 
附錄：本案論罪科刑法條全文
毒品危害防制條例第4條：
製造、運輸、販賣第一級毒品者，處死刑或無期徒刑；處無期徒
刑者，得併科新臺幣3千萬元以下罰金。
製造、運輸、販賣第二級毒品者，處無期徒刑或10年以上有期徒
刑，得併科新臺幣1千5百萬元以下罰金。
製造、運輸、販賣第三級毒品者，處7年以上有期徒刑，得併科
新臺幣1千萬元以下罰金。
製造、運輸、販賣第四級毒品者，處5年以上12年以下有期徒刑
，得併科新臺幣5百萬元以下罰金。
製造、運輸、販賣專供製造或施用毒品之器具者，處1年以上7年
以下有期徒刑，得併科新臺幣150萬元以下罰金。
前五項之未遂犯罰之。

附表：扣案物一覽表(見偵卷第44、45頁扣押物品目錄表)
編號 扣案物品名稱數量 備註 1 白色透明結晶8包 被告2人持以販賣未遂之物，以透明夾鏈袋包裝，驗前總毛重為8.16公克，驗前總淨重為6.56公克，檢出成分為第三級毒品愷他命（Ketamine），並依鑑定結果推估其純質淨重為5.101公克（見偵卷第137頁之臺灣尖端先進生技醫藥股份有限公司毒品原物鑑定實驗室110年5月7日毒品證物鑑定分析報告） 2 現金新臺幣6萬0700元 被告林柏紳其他違法行為所得財物（此部分之沒收業已確定，見原審卷第265頁） 3 白色Iphone行動電話1具 無門號。IMEI：000000000000000。林柏紳所有供本案犯罪所用之物（此部分之沒收業已確定，見原審卷第265頁）。 4 黑色Iphone行動電話1具 門號：0000000000。IMEI：000000000000000、000000000000000。林柏紳所持用，惟無證據證明與本案有關。 5 紅色Iphone行動電話1具 門號：0000000000。IMEI：000000000000000、000000000000000。蔡丞畯所持用，惟無證據證明與本案有關。 6 綠色Iphone行動電話1具 門號：0000000000。IMEI：000000000000000、000000000000000。蔡丞畯所持用，惟無證據證明與本案有關